最高法院刑事判決　　　　　　一○○年度台上字第二六四二號
上　訴　人　郭國祥
選任辯護人　李珮瑜律師
　　　　　　薛欽峰律師
上列上訴人因違反毒品危害防制條例案件，不服台灣高等法院中
華民國九十九年一月二十八日第二審判決（九十七年度上訴字第
五０二一號，起訴案號：台灣桃園地方法院檢察署九十六年度偵
字第一七七九一號），提起上訴，本院判決如下：
    主  文
上訴駁回。   
    理  由  
按刑事訴訟法第三百七十七條規定，上訴於第三審法院，非以判
決違背法令為理由，不得為之。是提起第三審上訴，應以原判決
違背法令為理由，係屬法定要件。如果上訴理由書狀並未依據卷
內訴訟資料，具體指摘原判決不適用何種法則或如何適用不當，
或所指摘原判決違法情事，顯與法律規定得為第三審上訴理由之
違法情形，不相適合時，均應認其上訴為違背法律上之程式，予
以駁回。本件原判決綜合全部卷證資料，認上訴人郭國祥有其事
實欄所載之犯行，已詳所憑之證據與認定之理由。就上訴人辯
稱：伊沒有使甲女（姓名年籍詳卷）施用第三級毒品，甲女之毛
髮檢測顯示無第三級毒品，伊精神並非很好云云，認不足採信，
於理由內予以指駁、說明甚詳。因而撤銷第一審關於此部分之科
刑判決，改判仍論處上訴人以欺瞞之方法使人施用第三級毒品罪
刑。
上訴意旨略稱：(一)、原審第一次審判期日距第二次審判期日十五
日以上，審判之法官亦有更易，卻未依法更新審判程序，自屬違
法。(二)、甲女之毛髮生長速度是否大於1.22公分，原審未通知甲
女至鑑驗機關檢查，未依上訴人之聲請向衛生署藥物食品檢驗局
（下稱藥物食品檢驗局）函調鑑定之三項檢體圖譜與資料庫圖譜
比對，以確認該局之判定有無瑕疵及該藥品成份為何，有調查職
責未盡之違失。(三)、甲女之證言前後不一，亦不明確，且所言與
毛髮鑑定結果不符，原審予以採信，不合於證據法則。(四)、上訴
人於原審提出已簽發面額新台幣三十萬元支票及道歉函寄給甲女
，以資賠償之資料，原審未予斟酌、說明，尚屬理由不備。(五)、
FM2 為第三級毒品，原判決認係第二級毒品，依所犯輕於所知法
則，論處以欺瞞之方法使人施用第三級毒品罪，有適用法則不當
之違誤云云。惟查：(一)、犯罪事實之認定，證據之取捨及其證明
力如何，乃事實審法院自由判斷之職權，如其取捨不違背存在之
經驗法則與論理法則，即不得指為違法，而據為上訴第三審之理
由。原判決依憑上訴人之部分自白，證人甲女、乙女（姓名年籍
詳卷）之證言，照片，扣案如原判決附表所示之物，行政院國軍
退除役官兵輔導委員會台北榮民總醫院、藥物食品檢驗局、中山
醫學大學附設醫院中港分院（下稱中港分院）之鑑定報告或函文
，資以認定上訴人與甲女為某醫院同事，甲女拒絕與上訴人交往
，二人又因工作事宜口角，上訴人心生不滿，遂上網購買FM2 ，
賣方交付第三級毒品氟硝西泮（Flunitrazepam，性質與FM2類似
，為安眠藥之一種）八顆，並陸續準備口罩等物，於民國九十六
年七月十三日下午開啟及毀損甲女住處門鎖潛入屋內（毀損及侵
入住宅部分均判處罪刑確定），基於以欺瞞使人施用毒品之犯意
，將氟硝西泮三顆磨成粉狀，倒入甲女平日飲用之蜂蜜水及玻璃
瓶內後離去。同日晚上甲女返家飲用少量蜂蜜水，因藥劑效力而
感覺頭昏。上訴人於同日晚上十一時許，又以同一方法潛入屋內
觀察甲女反應，見甲女坐在床上，即退出，其後多次按甲女門鈴
等，欲確認甲女是否昏睡，甲女因驚恐打電話向同事求救，始察
悉上情等情，已說明本於調查所得心證，分別定其取捨而為事實
判斷之理由，並就甲女如何已飲用部分含氟硝西泮之蜂蜜水而頭
昏想睡，上訴人欲使甲女施用毒品之犯行已經既遂，論述甚詳。
所為論斷，核無違背客觀存在之經驗法則與論理法則，自屬原審
採證、認事之適法職權行使，不容任意指摘為違法。甲女多次陳
述之細節雖有出入，但基本事實大致相符，原審依憑其前後之供
述，斟酌其他證據，本於經驗法則與論理法則予以採信，作為論
罪之證據，並無違法。(二)、原審九十九年一月十四日審判期日雖
距前次審判期日數月之久，參與之法官亦有更易，而審判筆錄內
無諭知更新審理之記載，但其所踐行之程序，已全部重新開始進
行，即實際上已經更新審理，有審判筆錄在卷可稽，自不能因其
未諭知更新審理之故，指為違法。(三)、刑事訴訟法第三百七十九
條第十款所稱「依本法應於審判期日調查之證據」，乃指該證據
在客觀上為法院認定事實及適用法律之基礎者而言，若非上述情
形之證據，未予調查即無違法。原審將甲女之毛髮檢送中港分院
分析鑑定結果，雖未能檢出毒品反應，然該院鑑定函說明本案發
生於九十六年七月中旬，採髮日九十七年四月九日，因每個人之
毛髮生長速度不一，毛髮生長速度會因人、因天候季節、因生活
之喜怒哀樂而不同，本檢體以最慢頭髮生長速度每月0.96公分計
算，裁剪距離頭皮端7.68公分（八個月）至11公分（檢體最末端
）進行檢測，若生長速度每月大於1.22公分，則已被剪掉，不存
在於檢體中等語。依此而言，毛髮之生長速度會因人、因天候季
節、因生活之喜怒哀樂而不同，既經常處於變動狀態下，即無鑑
定甲女之毛髮生長速度是否大於1.22公分之必要，原審未予調查
，自無違法。又自上訴人處扣得之白色圓形錠，及甲女提供其家
中剩餘之不明藥水，經藥物食品檢驗局檢驗結果，均含有Flunit
razepam 成份，有該局檢驗函可佐，原審以此部分事證已臻明確
，未再調取該檢體之圖譜比對，無違法可言。(四)、量刑之輕重，
屬事實審之職權，原判決以上訴人之責任為基礎，並已說明審酌
刑法第五十七條所列各款事項而為刑之量定，既未逾越法定刑度
，亦未濫用其權限，且原判決適用修正後毒品危害防制條例第十
七條第二項規定減輕其刑後，所宣告之刑已屬低度，縱未調查或
說明上訴人案發後曾寄送支票及道歉函給甲女一事，於判決結果
不生影響，不能指為違法。(五)、行政院公布之「毒品之分級及品
項」將Flunitrazepam列為第三級毒品，而俗稱FM2之物係含有Fl
unitrazepam 成份之藥物，通常藥丸內含二毫克之此西藥成份，
故俗稱FM2 ，自屬第三級毒品。本件原判決係論處上訴人以欺瞞
之方法使人施用第三級毒品罪刑，故其事實及理由欄記載上訴人
本欲使人施用第二級毒品FM2，實際上卻使人施用第三級毒品Flu
nitrazepam，所犯輕於所知，依其所犯較輕之罪論處云云，即屬
誤載，惟於判決本旨不生影響，仍不得執此為合法之第三審上訴
理由。其餘上訴意旨，就屬原審採證、認事職權之適法行使及原
判決已說明事項，徒憑己見，任意指摘為違法，且仍為單純事實
之爭執，均非適法之第三審上訴理由。應認本件上訴違背法律上
之程式，予以駁回。
據上論結，應依刑事訴訟法第三百九十五條前段，判決如主文。
中    華    民    國  一○○  年    五    月   十九   日
                      最高法院刑事第十一庭
                          審判長法官  賴  忠  星  
                                法官  呂  丹  玉  
                                法官  吳      燦  
                                法官  蔡  名  曜  
                                法官  葉  麗  霞  
本件正本證明與原本無異
                                      書  記  官  
中    華    民    國  一○○  年    五    月  二十四  日
                                                      V